【裁判字號】    96,交上易,1950
【裁判日期】    970108
【裁判案由】    業務過失傷害
【裁判全文】
臺灣高等法院臺中分院刑事判決      96年度交上易字第1950號
上  訴  人  臺灣臺中地方法院檢察署檢察官
被      告  丁○○
選任辯護人  胡昇寶律師
上列上訴人因被告業務過失傷害案件，不服臺灣臺中地方法院中
華民國96年9月28日第一審判決（96年度交易字第306號，起訴案
號：臺灣臺中地方法院檢察署96年度偵字第3681號），提起上訴
，本院判決如下：
    主  文
原判決撤銷。
丁○○從事業務之人，因業務上之過失傷害人致重傷，處有期徒
刑壹年貳月，減為有期徒刑柒月。
    事  實
一、丁○○前係臺中市○區○○○街十二號 (起訴書誤載為南和
    十二號)介興電機工程有限公司臺中營業處（下稱介興公司
    )員工，並以駕駛車輛送貨為附隨業務，於民國九十五年九
    月十一日十四時許，駕駛車牌號碼ＶＥ－四七九一號自用小
    客貨車，自臺中市○○街由南往北方向行駛，行經永南街與
    美村南路交岔路口時，原應注意車前狀況，並隨時採取必要
    之安全措施，依當時情形亦無不能注意之情事，竟疏未注意
    ，適甲○○騎腳踏車沿美村南路由西往東方向行駛，行經永
    南街與美村南路口，丁○○見狀已閃煞不及，所駕上開自用
    小客貨車右前側撞擊甲○○所騎之腳踏車，致甲○○人車倒
    地，受有急性左側硬下腔血腫、創傷性蜘蛛膜下腔出血、顱
    骨骨折、頭皮撕裂傷、頭皮下血腫及右手擦傷等之重傷害，
    經送醫治療後，因腦外傷併顱內出血及顱骨骨折術後導致四
    肢癱瘓需長期臥床，吞嚥與語言能力缺損，需靠胃造口管進
    食，並經復健治療仍無明顯復原，日常生活無法自理，需靠
    他人協助而持續住院中。丁○○於肇事後，主動向到場處理
    之員警承認為肇事人並接受裁判，自首其犯行。
二、案經甲○○之母丙○○訴由臺灣臺中地方法院檢察署檢察官
    偵查起訴。
    理    由
一、上開犯罪事實，業據被告丁○○於本院坦承不諱，復有道路
    交通事故現場圖、道路交通事故調查報告表(一)、(二)、臺中市
    ○○○道路交通事故談話紀錄表、臺中市○○○道路交通事
    故肇事人自首情形紀錄表、臺中市警察局第三分局交通分隊
    交通事故補充資料表、現場照片十一幀及財團法人仁愛綜合
    醫院九十五年九月二十五日診斷證明書（見九十五年度他字
    第六四四三號偵查卷第十一頁至第二十三頁）附卷可稽，被
    告此部分自白與事實相符，應堪採信。又被害人前開傷勢經
    送醫治療後，因腦外傷併顱內出血及顱骨骨折術後導致四肢
    癱瘓需長期臥床，吞嚥與語言能力缺損，需靠胃造口管進食
    ，並經復健治療仍無明顯復原，日常生活無法自理，需靠他
    人協助而持續住院中，亦有財團法人中心診所醫院九十六年
    三月一日診斷證明書、臺北醫學大學附設醫院九十五年五月
    七日之診斷證明書附卷可稽（見九十六年度偵字第三六八一
    號偵查卷第九頁、原審卷第二十八頁），被害人所受傷害已
    有毀敗一肢以上之機能且屬身體上重大難治之傷害，已達重
    傷害之程度甚明。被告之行為既有過失，且其過失與被害人
    所受重傷害間有相當因果關係，被告因過失駕駛行為致被害
    人受重傷之犯行應可認定。
二、按刑法上所謂業務，係指個人基於其社會地位繼續反覆所執
    行之事務，其主要部分之業務固不待論，即為完成主要業務
    所附隨之準備工作與輔助事務，亦應包括在內（最高法院七
    十一年度臺上字第一五五０號判例意旨參照）。本案被告於
    案發之際，任職於介興公司，且駕車載送貨物亦為其附隨業
    務，業據被告於本院自承在卷，亦與證人蔡聖帆於原審證述
    相符，自屬業務過失行為甚明。證人鄭自忠即介興公司之負
    責人雖於原審證稱：案發之際被告非其公司員工，被告送貨
    均係騎機車，因被告並無駕照云云，惟經原審提示介興公司
    所開立之被告離職證明，證人鄭自忠對於被告何時於該公司
    任職，任職期間為何語帶含糊，此有原審筆錄在卷可參，又
    鄭自忠所述與前開離職證明、及卷內所附被告之勞健保投保
    資料不符，且其證稱被告均以機車載送貨物云云，亦與被告
    於原審自承曾駕駛貨車運送機器等語有違，證人鄭自忠前開
    所證，顯係為免介興公司負連帶賠償責任所為偏頗之詞，自
    不足採。被害人甲○○因被告過失駕駛行為，致受有急性左
    側硬下腔血腫、創傷性蜘蛛膜下腔出血、顱骨骨折、頭皮撕
    裂傷、頭皮下血腫及右手擦傷等傷害，經送醫治療後，因腦
    外傷併顱內出血及顱骨骨折術後導致四肢癱瘓需長期臥床，
    吞嚥與語言能力缺損，需靠胃造口管進食，並經復健治療仍
    無明顯復原，日常生活無法自理，需靠他人協助而持續住院
    中，被害人所受傷害，核與刑法所稱之重傷害要件相符。被
    告犯業務過失致重傷害罪，事證明確，犯行洵堪認定。
三、核被告所為，係犯刑法第二百八十四條第二項後段之業務過
    失致重傷罪。又被告於肇事後，自首其犯行，有臺中市○○
    ○道路交通事故肇事人自首情形紀錄表附卷可稽，爰依刑法
    第六十二條規定，減輕其刑。原審認被告罪證明確，予以論
    罪科刑，固非無見，惟按：科刑時應以行為人之責任為基礎
    ，並審酌一切情狀，尤應注意下列事項，為科刑輕重之標準
    ：「………九、犯罪所生之危險或損害。十、犯罪後之態度
    。」刑法第57條定有明文。本案被告雖於本院坦承犯行，惟
    其於原審僅坦承係一般過失，否認係業務過失，並配合介興
    公司負責人鄭自忠之說詞，辯稱其非介興公司員工，企圖解
    免介興公司之連帶賠償責任，使告訴人無法對介興公司求償
    ，犯後態度不佳，且被害人原係中興大學學生，因此車禍造
    成四肢癱瘓需長期臥床，吞嚥與語言能力缺損，需靠胃造口
    管進食，並經復健治療仍無明顯復原，日常生活無法自理，
    需靠他人協助，被告犯罪所生之損害非輕，且迄今仍未與告
    訴人達成民事和解，認原審量處被告有期徒刑拾月，減為有
    期徒刑伍月，尚屬過輕，檢察官依上訴人之請求提起上訴意
    旨略以：原判決不僅量刑過輕，且並未審酌被告尚未與被害
    人達成和解，足見被告毫無悔意等語，指摘原判決不當，自
    有理由，應由本院撤銷改判。爰審酌被告素行尚稱良好（參
    臺灣高等法院被告前案紀錄表），惟因其過失，造成被害人
    重傷害，其家人亦須長期照護被害人，所受之精神上痛苦難
    以磨滅，又自九十五年九月十一日案發至今，被告僅賠償被
    害人新臺幣四萬元，與被害人所受之損害差距甚大，且至今
    仍尚未賠償被害人以填補被害人之損害，及其犯罪手段、被
    告之智識程度等一切情狀，量處有期徒刑一年二月。另被告
    犯罪時間，係在九十六年四月二十四日以前，且其所犯之罪
    合於減刑條件，爰依中華民國九十六年罪犯減刑條例第二條
    第一項第三款，減為有期徒刑七月。
據上論斷，應依刑事訴訟法第三百六十九條第一項前段、第三百
六十四條、第二百九十九條第一項前段，刑法第二百八十四條第
二項、第六十二條前段，刑法施行法第一條之一第一項、第二項
前段，中華民國九十六年罪犯減刑條例第二條第一項第三款、第
七條，判決如主文。
本案經檢察官乙○○到庭執行職務。
中    華    民    國    97    年    1     月     8    日
            刑事第十庭  審判長法  官  林  照  明
                              法  官  蔡  名  曜
                              法  官  郭  瑞  祥
上列正本證明與原本無異。
不得上訴。
                              書記官  李  妍  嬅
中    華    民    國    97    年    1     月    10    日


司法院資訊處製作；財團法人民間司法改革基金會備份。
